【裁判字號】    99,消債更,37
【裁判日期】    990322
【裁判案由】    更生事件
【裁判全文】
臺灣板橋地方法院民事裁定            99年度消債更字第37號
聲  請  人  甲○○
上開當事人因聲請消費者債務清理事件，本院裁定如下：
    主  文
聲請人甲○○自中華民國九十九年三月二十四日下午四時起開
始更生程序。
本件命司法事務官進行更生程序。
    理  由
一、本件聲請意旨略以：聲請人因有不能清償債務之情事，目前
    積欠銀行消費借貸、信用卡、現金卡契約無擔保債務，債務
    總金額為新臺幣（下同）951,018元，前於民國95年8月與最
    大債權金融機構台北富邦銀行股份有限公司協商，每月繳納
    19,515元，聲請人本任職於金華投信股份有限公司，月薪約
    3萬8千元，然該公司卻於90年間倒閉，聲請人因此失業，於
    失業期間，聲請人以擺地攤及從事臨時之方式償還銀行之欠
    款，然最終入不敷出，爰請求裁定准予更生等語。
二、按債務人對於金融機構因消費借貸、自用住宅借款、信用卡
    或現金卡契約而負債務，在聲請更生或清算前，應提出債權
    人清冊，以書面向最大債權金融機構請求協商債務清償方案
    並表明共同協商之意旨，消費者債務清理條例第151條第1項
    定有明文。而債務人與金融機構協商成立者，不得聲請更生
    或清算，但因不可歸責於己之事由，致履行顯有重大困難者
    ，不在此限；消費者債務清理條例施行前，債務人依金融主
    管機關協調成立之中華民國銀行公會會員辦理消費金融案件
    無擔保債務協商機制與金融機構成立之協商，準用前項之規
    定，消費者債務清理條例第151 條第5 項、第6 項亦分別有
    明文可參。
三、經查：
  (一)聲請人於消費者債務清理條例施行前，曾依照中華民國銀行
    公會會員辦理消費金融案件無擔保債務協商機制，與最大債
    權金融機構台北富邦商業銀行股份有限公司達成協商，雙方
    約定自95年8月起分80期，利率3.88%，每月10日以19,515元
    依各債權銀行債權金額比例清償各項債務，直至全部清償為
    止，此有聲請人提出95年7月4日銀行公會債務協商機制協議
    書及無擔保債務還款計劃影本各一份為證，且觀諸其提出之
    財團法人金融聯合徵信中心債權人清冊中「是否曾參與銀行
    公會債務協商」欄註記「Y 」一節亦明。準此，本件聲請人
    依上開協商機制與最大債權金融機構協商成立後，再向本院
    聲請更生，尚須符合「不可歸責於己之事由致履行顯有重大
    困難」之法定要件，方為適法。
  (二)按聲請人據以聲請更生，法院自應綜合聲請人目前全部收支
    及財產狀況，以評估是否已不能維持符合人性尊嚴之最基本
    生活條件，而有無不可歸責於己之事由之情。聲請人主張其
    於90年即已失業，直至97年5月2日始任職於凱旋地政事務所
    月薪約16,000元至18,000元不等，業據聲請人所附勞工保險
    被保險人投保資料表及薪資證明在卷可證，堪可認聲請人所
    述為真。另依債權銀行台北富邦銀行於99年3月8日民事陳報
    狀所附協商時之收入切結書，即知聲請人於協商當時係任職
    於吉笠土地開發公司，其月薪不足16,000元，顯然已超過聲
    請人上開每月收入，是以聲請人主張因有不可歸責於己之事
    由，致履行原協商條件有重大困難，應堪採信。
四、綜上所述，本件聲請人為一般消費者，其有無法清償債務之
    虞情事，無法依協議履行亦不可歸責於聲請人，又所負無擔
    保或無優先權之債務，並未逾1200萬元，且未經法院裁定開
    始清算程序或宣告破產，復查無消費者債務清理條例第6 條
    第3 項、第8 條或第46條各款所定駁回更生聲請之事由存在
    ，則聲請人聲請更生，應屬有據，自應准許。
五、至於聲請人更生程序開始後，應另提出足以為債權人會議可
    決或經法院認為公允之更生方案以供採擇，俾免更生程序進
    行至依消費者債務清理條例第61條規定應行清算之程度，非
    必有利於聲請人。
中    華    民    國    99    年    3     月    22    日
                  民事第二庭    法  官  連育群
上為正本係照原本作成。
本件不得抗告。
本裁定已於99年3月  日下午4時公告。
中    華    民    國    99    年    3     月    22    日
                                書記官  溫婷雅

司法院資訊處製作；財團法人民間司法改革基金會備份。
